【裁判字號】    98,易,519
【裁判日期】    970604
【裁判案由】    詐欺
【裁判全文】
臺灣臺北地方法院刑事判決            98年度易字第519號
公  訴  人  台灣台北地方法院檢察署檢察官
被      告  丁○○
                      4樓
上列被告因詐欺案件，經檢察官聲請簡易判決處刑（98年度偵字
第2912號），及移送併案審理（98年度偵字第6312號、8132號、
9565號，台灣板橋地方法院檢察署檢察官98年度偵字第4884號）
，本院認不宜逕以簡易判決處刑，改依通常程序審理，判決如下
：
    主  文
丁○○幫助意圖為自己不法之所有，以詐術使人將本人之物交付
，處有期徒刑伍月，如易科罰金，以新台幣壹仟元折算壹日。
    事  實
一、丁○○依一般社會生活之通常經驗，可預見提供金融機構帳
    戶之存摺及提款卡予姓名、年籍不詳之他人使用，將可能作
    為被害人匯入款項之人頭帳戶之用，惟仍基於幫助詐欺取財
    之不確定故意，於民國97年10月27日某時，在台北火車站將
    其國泰世華商業銀行（下稱國泰世華銀行）松江分行帳號
    000000000000號帳戶之存摺及提款卡，交予姓名年籍不詳自
    稱「小劉」男子（下稱小劉），並告知提款卡密碼，容任他
    人作為詐騙工具使用。嗣詐欺集團成員取得上開帳戶之存摺
    及提款卡後，分別於：
（一）97年10月29日18時許，撥打電話予丙○○，詐稱係雅虎奇
      摩拍賣網路賣家，因丙○○網路購物帳款誤設為分期付款
      ，要求丙○○至自動櫃員機操作提款卡取消分期付款，致
      丙○○陷於錯誤，遂依其指示，於當日18時51分許將新台
      幣（下同）2 萬9,983 元轉入楊祈聰上開帳戶。
（二）97年10月29日18時39分撥打電話予乙○○，佯以東森購物
      員工，向乙○○詐稱：其於東森購物之款項誤設為分期付
      款，必須至ATM 操作取消云云，致乙○○陷於錯誤，而於
      同日19時35分至自動櫃員機依指示操作，轉帳匯款新台幣
      2 萬9,989 元至上開丁○○銀行帳戶內。
（三）97年10月29日18時許（聲請簡易判決處刑書誤為30日）撥
      打電話予甲○○，佯以雅虎奇摩拍賣網站人員名義，向甲○○詐稱：其於網路購物時誤設為分期付款，必須至ATM
      操作取消云云，致甲○○陷於錯誤，於同日18時35分許，
      至台北市○○區○○路493 號台新銀行松德分行前之自動
      櫃員機依指示操作，轉帳匯款11,065元（不含手續費17元
      ）至上開丁○○銀行帳戶內。嗣丙○○、乙○○、甲○○
      發現受騙，報警處理。
二、案經台北縣政府警察局新店分局報告台灣台北地方法院檢察
    署檢察官聲請簡易判決處刑及移送併辦。
    理  由
一、按被告以外之人於審判外之言詞或書面陳述，除法律有規定
    者外，不得作為證據。被告以外之人於審判外之陳述，雖不
    符前4 條之規定，而經當事人於審判程序同意作為證據，法
    院審酌該言詞陳述或書面陳述作成時之情況，認為適當者，
    亦得為證據。當事人、代理人或辯護人於法院調查證據時，
    知有第159 條第1 項不得為證據之情形，而未於言詞辯論終
    結前聲明異議者，視為有前項之同意。刑事訴訟法第159 條
    第1項 、第159 條之5 分別定有明文。證人丙○○、乙○○
    、甲○○於警詢中之陳述，雖屬被告以外之人於審判外之言
    詞陳述，然因被告未於言詞辯論終結前聲明異議，本院復審
    酌該言詞陳述係由證人出於自由意識而陳述，並無非法取證
    之情況，依刑事訴訟法第159 條之5 之規定，認上開證人於
    警詢之陳述，得採為認定本件犯罪事實所憑之證據，合先敘
    明。
二、訊據被告丁○○固坦承於台北火車站將上開帳戶存摺影本、
    提款卡交予小劉，並告知密碼等事實，惟矢口否認有何幫助
    詐欺取財之犯行，辯稱：伊因應徵司機工作，對方稱要交帳
    戶、提款卡看伊有沒有欠銀行貸款，伊始將上開帳戶存摺、
    提款卡交予小劉云云。然查：
（一）上開帳戶由詐騙集團成員使用，以及被害人丙○○、乙○○、甲○○遭詐騙集團詐騙，佯稱其等在雅虎奇摩、東森
      網路購物輸入錯誤，要求被害人至自動提款機操作等語，
      致被害人陷於錯誤，丙○○於97年10月29日18時許匯款
      29,983元，乙○○於97年10月29日19時35分許匯款29,989
      元，甲○○於97年10月29日18時許匯款11,065元至上開帳
      戶等情，業據證人丙○○、乙○○、甲○○於警詢時證述
      綦詳（97年10月30日警詢筆錄，98年度偵字第6312號卷第
      7 頁；97年10月30日警詢筆錄，98年度偵字第9565號卷第
      22頁；97年11月15日警詢筆錄，97年度偵字第27342 號卷
      第10頁），復有上開帳戶開戶資料、交易明細、匯款執據
      、自動櫃員機交易明細表（98年度偵字第6312號卷第30
      頁、98年度偵字第9565號卷第25頁、97年度偵字第27342
      號卷第15頁）可憑，上情可堪認定。
（二）被告上開帳戶於97年10月27日自提款機提領200 元，帳戶
      餘額為188 元一情，有國泰世華銀行松江分行98年3 月13
      日函所附被告帳戶歷史交易明細在卷可稽。被告坦承有提
      領該200 元，辯稱當時提領200 元是因為伊很久沒有使用
      該帳戶，要查看伊銀行是否有欠貸，所以才去領等語（本
      院98 年5月14日審判筆錄），並供稱：「大約是97年10月
      27日左右，我因應徵傳播工作，對方綽號小劉要我繳交國
      泰世華銀行松江分行帳戶存摺、金融卡做為徵信。」等語
      （97 年12 月22日警詢筆錄，98年度偵字第8132號卷第11
      頁），則被告係因小劉向伊要帳戶，始去提領該帳戶之款
      項一情，堪以認定。又被告既可提領該帳戶之款項，該帳
      戶即係可以存、提款之帳戶無訛，提領款項亦僅能確認帳
      戶可供使用，不能確認有無欠銀行貸款，此為公眾週知之
      事實。被告辯稱小劉向伊要帳戶以確認其信用是否良好等
      語，與常情有違，無足採信。且依被告所辯，其於面試工
      作之前即先交付帳戶提款卡並告知密碼予素不相識之小劉
      ，此與應徵工作之常情大相違悖，又被告供稱曾做過送玻
      璃司機、開油罐車、大理石工廠監工等工作，上開工作均
      未曾向伊要帳戶等語（本院98年4 月17日準備程序筆錄）
      ，足見被告有多次求職經驗，且明知應徵工作時無庸交付
      帳戶。
（四）被告於97年11月15日警詢時供稱：上開帳戶存摺在伊處，
      提款卡遺失找不到，伊於97年10月26日、27日在伊住家及
      車上找不到而發現遺失，於97年10月底向銀行掛失提款卡
      （97年11月15日警詢筆錄，97年度偵字第27342 號卷第5
      頁），嗣於97年12月22日警詢時改稱：「大約是97年10月
      27 日 左右，我因應徵傳播工作，對方綽號小劉要我繳交
      國泰世華銀行松江分行帳戶存摺、金融卡做為徵信，過了
      3 天發現對方已無法連絡，我就打電話到國泰世華銀行掛
      遺失。」等語（97年12月22日警詢筆錄，98年度偵字第
      8132號卷第11頁），於偵查中供稱：「接到電話說帳戶有
      問題要我去做筆錄，... 第一次做筆錄不敢說應徵被騙。
      我於97 年10 月應徵娛樂司機，對方只有用電話跟我聯絡
      ，說公司要我的帳戶跟金融卡，要測說銀行有無不良紀錄
      ，我當時不懂，還給他金融卡密碼，我在台北火車站交給
      他的。當時不敢講（被他人詐騙帳戶），後來回家家人要
      我打電話去說要重做筆錄，我有跟警察提供對方的行動電
      話號碼。」等語（98年1 月16日偵查筆錄，98年度偵字第
      1396號卷第42頁），其辯詞反覆，前後不一，且如事實確
      如被告所辯係應徵工作被騙帳戶，有何「不敢說實話」之
      理？足認被告所辯不足採信。
（五）按金融存款帳戶，事關存戶個人財產權益及信用，除非本
      人或與本人具密切之關係者，難認有何理由交付予素不相
      識之人，一般人亦均有應妥為保管存摺、提款卡，以防止
      被他人冒用之認識，縱有特殊情況偶有將存摺、提款卡交
      付他人之需，亦必深入瞭解其用途後再行提供，被告所辯
      因應徵工作而交付帳戶等情，既非可採，則被告竟任意交
      付提款卡予小劉並告知密碼，依一般人之社會生活經驗，
      即縱容他人使用其帳戶，被告係有幫助詐欺之不確定故意
      ，甚為顯然。本件事證已臻明確，被告犯行足堪認定。
三、核被告所為，係犯刑法第339 條第1 項、第30條第1 項之幫
    助詐欺取財罪。被告以幫助他人犯罪之不確定故意，而參與
    實施詐欺罪犯罪構成要件以外之行為，為幫助犯，按正犯之
    刑減輕其刑。被告以一行為，幫助他人詐騙數被害人財產，
    侵害數法益，為想像競合犯，應依刑法第55條規定，論以一
    罪。公訴人雖未就被告幫助詐欺被害人丙○○、乙○○部分
    （即移送併辦部分）起訴，惟該部分犯行與聲請簡易判決處
    刑部分有想像競合犯之裁判上一罪關係，為起訴效力所及，
    本院自應併予審理。爰審酌被告助長社會犯罪風氣，造成多
    位被害人財產損失，犯後矢口否認等一切情狀，量處如主文
    所示之刑，並諭知易科罰金之折算標準。
據上論斷，應依刑事訴訟法第452 條、第299 條第1 項前段，刑
法30條第1 項前段、第2 項、第339 條第1 項、第41條第1 項前
段，刑法施行法第1 條之1 ，判決如主文。
本案經檢察官楊冀華到庭執行職務
中    華    民    國    97    年    6     月    4     日
                  刑事第七庭  審判長法官  高偉文
                              法      官  孫萍萍
                              法      官  林欣苑
上正本證明與原本無異。
如不服本判決應於收受送達後10日內向本院提出上訴書狀，並應
敘述具體理由；其未敘述上訴理由者，應於上訴期間屆滿後20日
內向本院補提理由書（均須按他造當事人之人數附繕本）「切勿
逕送上級法院」。告訴人或被害人如對於本判決不服者，應具備
理由請求檢察官上訴，其上訴期間之計算係以檢察官收受判決正
本之日期為準。
                              書  記  官  劉英芬
中    華    民    國    98    年    6     月    5     日
附錄論罪法條
中華民國刑法第339條
（普通詐欺罪）
意圖為自己或第三人不法之所有，以詐術使人將本人或第三人之
物交付者，處5 年以下有期徒刑、拘役或科或併科1 千元以下罰
金。
以前項方法得財產上不法之利益或使第三人得之者，亦同。
前二項之未遂犯罰之。


司法院資訊處製作；財團法人民間司法改革基金會備份。
